臺灣臺中地方法院民事判決
110年度簡字第275號
原      告  林明進  
            童碧娥  
            林岳廷  
            林宜陵  
            林岳煌  
共      同
訴訟代理人  謝明智律師
複  代理人  林佩蓉律師
            陳伶慈  
被      告  張志成  
訴訟代理人  簡毓森  
            陳元忠  
上列當事人間請求損害賠償事件，經本院刑事庭裁定（109年度
交附民字第336號）移送前來，本院於民國111年4月25日言詞辯
論終結，判決如下：
    主      文
一、被告應給付原告丁○○新臺幣柒拾玖萬貳仟柒佰陸拾貳元，及
    自民國一○九年八月二十五日起至清償日止，按週年利率百
    分之五計算之利息。
二、被告應給付原告戊○○新臺幣拾萬伍仟元、原告乙○○新臺幣柒
    萬元、原告甲○○新臺幣柒萬元、原告丙○○新臺幣柒萬元，及
    均自民國一一○年一月二十三日起至清償日止，按週年利率
    百分之五計算之利息。
三、原告其餘之訴駁回。
四、訴訟費用由被告負擔百分之十七，餘由原告負擔。
五、本判決原告勝訴部分，於原告丁○○以新臺幣貳拾陸萬伍仟元
    ，原告戊○○以新臺幣參萬伍仟元，原告乙○○以新臺幣貳萬肆
    仟元、原告甲○○以新臺幣貳萬肆仟元、原告丙○○以新臺幣貳
    萬肆仟元分別為被告供擔保後，各得假執行。但被告分別以
    新臺幣柒拾玖萬貳仟柒佰陸拾貳元、拾萬伍仟元、柒萬元、
    柒萬元、柒萬元為原告丁○○、戊○○、乙○○、甲○○、丙○○預供
    擔保，各得免為假執行。
六、原告其餘假執行之聲請駁回。
    事實及理由
壹、程序方面：
一、按本於道路交通事故有所請求而涉訟者，不問其標的金額或
    價額一律適用簡易程序，民國110年1月20日公布施行之民事
    訴訟法第427條第2項第11款定有明文。次按修正之民事訴訟
    法簡易訴訟程序，依本施行法第12條第10項公告施行後，於
    修正前已繫屬之事件，未經終局裁判者，其法院管轄權及審
    理程序，適用修正後之規定，民事訴訟法施行法第4條之1第
    1款亦有明定。查原告主張被告在道路駕駛車牌號碼000-000
    0號自小客車（下稱肇事汽車）不慎與騎乘車牌號碼000-000
    號普通重型機車（下稱系爭機車）之原告丁○○發生碰撞，致
    丁○○身體受傷及財物受損而請求損害賠償，核屬本於道路交
    通事故有所請求，且未經終局裁判，揆諸首揭規定，應由本
    院逕依簡易訴訟程序而為裁判，合先敘明。
二、再按訴狀送達後，原告不得將原訴變更或追加他訴。但被告
    同意者，不在此限。被告於訴之變更或追加無異議，而為本
    案之言詞辯論者，視為同意變更或追加，民事訴訟法第255
    條第1項但書第1款、第2項亦分別有明文。查丁○○起訴時原
    聲明：被告應給付原告新臺幣（下同）927萬2,750元，及自
    遞狀翌日起至清償日止，按週年利率5％計算之利息。嗣於11
    0年1月13日具狀追加戊○○、乙○○、甲○○、丙○○為原告，聲明
    被告應各給付戊○○、乙○○、甲○○、丙○○50萬元，及均自起訴
    狀繕本送達翌日起至清償日止，按週年利率5％計算之利息（
    增列為聲明第2至5頁，見本院卷第60頁），並於110年7月6
    日具狀變更聲明第1項為：被告應給付丁○○443萬4,551元，
    及自起訴狀繕本送達翌日起至清償日止，按週年利率5％計算
    之利息（見本院卷第240頁）。核分別屬訴之追加及變更，
    然均未據被告異議而為本案之言詞辯論，視為被告同意追加
    ，揆諸首揭說明，應予准許。
貳、實體方面：
一、原告主張：被告於108年1月10日11時53分許，駕駛肇事汽車
    ，沿臺中市龍井區向上路6段快車道第3車道由西往東方向行
    駛，行經設有行車管制號誌之向上路6段與中沙路交岔路口
    時，本應注意車前狀況，並隨時採取必要之安全措施，且汽
    車駕駛人行至設有行車管制號誌交岔路口，遇有前行或轉彎
    之車道交通擁塞時，應在路口停止線前暫停，不得逕行駛入
    交岔路口內，且應讓前一時相之黃燈時段進入路口之車輛先
    行，而依當時情形，並無不能注意之情事，竟疏未注意，於
    向上路之號誌轉為綠燈後即貿然起步駛入上開路口，不慎與
    丁○○所騎乘之系爭機車發生碰撞（下稱系爭交通事故），致
    丁○○受有右脛骨平台開放性骨折併傷口壞死及骨壞死、膝上
    截肢之重傷害（下合稱系爭重傷害）。丁○○因系爭交通事故
    已支出醫療費用10萬1,800元、膝上義肢、復健器材、輔具
    費用共39萬9,240元、升降座椅費用35萬元、看護費用28萬4
    000元、軟套費用5,000元、機車修理費用2萬5,200元。而丁○○於48年11月23日出生，餘命尚有22.89年，將來須每5年更
    換膝上義肢，每次費用32萬元，共需更換4次，每3年須更換
    軟套，每次費用5,000元，共需更換7次，扣除中間利息後，
    費用合計為98萬9,444元。又丁○○因系爭重傷害而勞動能力
    減損之損害127萬9,867元。另被告不法侵害丁○○之身體權，
    使丁○○膝上截肢，終身須藉由義肢或輔具行走，並須定期至
    醫院接受復健治療，精神受有重大痛苦，被告應給付丁○○精
    神慰撫金100萬元。而戊○○為丁○○配偶，乙○○、甲○○、丙○○
    則為丁○○之子女，因丁○○受有系爭重傷害，侵害其等基於配
    偶及子女關係之身分法益且情節重大，被告亦應依民法第18
    4條第1項前段、第195條第1項前段、第3項規定，各給付戊○○、乙○○、甲○○、丙○○50萬元精神慰撫金。爰依民法第184條
    第1項前段、第2項、第191條之2本文、第193條第1項、第19
    5條第1項前段、第3項規定，提起本件訴訟等語。並聲明：
    （一）被告應給付丁○○443萬4,551元，及自起訴狀繕本送達
    翌日起至清償日止，按週年利率5％計算之利息。（二）被告
    應給付戊○○50萬元，及自起訴狀繕本送達翌日起至清償日止
    ，按週年利率5％計算之利息。（三）被告應給付乙○○50萬元
    ，及自起訴狀繕本送達翌日起至清償日止，按週年利率5％計
    算之利息。（四）被告應給付甲○○50萬元，及自起訴狀繕本
    送達翌日起至清償日止，按週年利率5％計算之利息。（五）
    被告應給付丙○○50萬元，及自起訴狀繕本送達翌日起至清償
    日止，按週年利率5％計算之利息。（六）願供擔保，請准宣
    告假執行。
二、被告則以：被告不爭執系爭交通事故造成丁○○受有系爭重傷
    害，並同意給付丁○○醫療費用10萬1,800元、膝上義肢、復
    健器材、輔具費用共39萬9,240元、住院36日及出院後1個月
    之看護費用13萬2000元、升降座椅費用35萬元。然看護費用
    超過上開日數之部分則無必要。且系爭機車修車費用應扣除
    折舊，丁○○應提出單據證明，軟套部分亦同，僅有估價單無
    法佐證丁○○是否確有購買軟套。又膝上義肢應僅需再更換3
    次，每次費用32萬元，扣除中間利息後應為61萬4,575元。
    而丁○○請求100萬元精神慰撫金顯屬過高，應予酌減。戊○○
    、乙○○、甲○○、丙○○請求精神慰撫金則於法無據。另以基本
    工資2萬3,800元計算，丁○○勞動能力減損之比例為37％，尚
    能工作5年11個月，其勞動能力減損之損害扣除中間利息應
    為55萬9,819元。況丁○○為系爭交通事故肇事次因，與有過
    失，請求減輕被告賠償金額等語，資為抗辯。並聲明：（一
    ）原告之訴駁回。（二）如受不利之判決，願供擔保請准宣
    告免為假執行。
三、本院使兩造整理並協議簡化爭點如下（見本院卷第486至488
    頁、第547頁）：
（一）兩造不爭執之事項：
　　1.被告於108年1月10日11時53分許，駕駛肇事汽車沿臺中市
      龍井區向上路6段快車道第3車道由西往東方向行駛，行經
      設有行車管制號誌之向上路6段與中沙路交岔路口時，本
      應注意車前狀況，並隨時採取必要之安全措施，且汽車駕
      駛人行至設有行車管制號誌交岔路口，遇有前行或轉彎之
      車道交通擁塞時，應在路口停止線前暫停，不得逕行駛入
      交岔路口內，且應讓前一時相之黃燈時段進入路口之車輛
      先行，而依當時情形，並無不能注意之情事，竟疏未注意
      ，於向上路之號誌轉為綠燈後即貿然起步駛入上開路口，
      適有丁○○騎乘系爭機車，沿臺中市龍井區中沙路由東往西
      方向行駛，行經上址時，亦疏未注意行經設有行車管制號
      誌交岔路口，於黃燈時段進入路口應注意下一時相綠燈時
      段之行駛車輛動態，而發生系爭交通事故，致丁○○受有系
      爭重傷害。
　　2.被告為系爭交通事故之肇事主因，丁○○為肇事次因。
　　3.丁○○自108年1月10日起至108年2月14日止，在童綜合醫院
      住院治療，並於108年2月1日膝上截肢。
　　4.丁○○於48年11月23日出生，108年1月10日系爭交通事故發
      生時，丁○○平均餘命為22.89年。
　　5.丁○○看護費用每日以2,000元計算。丁○○薪資以2萬3,800
      元計算。系爭機車修理費用為2萬5,200元。
　　6.丁○○因系爭交通事故所支付之費用，被告不爭執部分：
    (1)自108年1月10日起至108年4月25日止之醫療費用共10萬1
       ,800元。
    (2)膝上義肢、復健器材、輔具費用共39萬9,240元。
    (3)丁○○住院36日及出院後1個月之看護費用共13萬2,000元
       。
    (4)升降座椅費用35萬元。
　　7.膝上義肢1具為42萬8,000元，其中健保局補助4萬8,000元
      ，丁○○自負額為38萬元。5年之後改由社政單位補助，每5
      年補助1次。
　　8.丁○○因系爭交通事故已領取強制汽車責任保險金115萬8,5
      91元。
　　9.戊○○為丁○○配偶；乙○○、甲○○、丙○○均為丁○○之成年子女
      。　　　
（二）兩造爭執之事項：
　　1.丁○○請求下列費用有無理由？
　　(1)看護費用15萬2,000元。
　　(2)軟套費用5,000元。
　　(3)將來更換義肢及軟套費用98萬9,444元。
　　(4)系爭機車修理費用2萬5,200元。
　　(5)勞動能力減損之損害127萬9,867元。
　　2.丁○○請求精神慰撫金100萬元，是否過高？戊○○、乙○○、
      甲○○、丙○○各請求精神慰撫金50萬元，有無理由？是否過
      高？
　　3.兩造過失比例分別為何？
四、得心證之理由：
（一）按因故意或過失，不法侵害他人之權利者，負損害賠償責
      任。不法侵害他人之身體或健康者，對於被害人因此喪失
      或減少勞動能力或增加生活上之需要時，應負損害賠償責
      任，民法第184條第1項前段、第193條第1項分別定有明文
      。丁○○主張因系爭交通事故而支出醫療費用10萬1,800元
      、膝上義肢、復健器材、輔具費用共39萬9,240元、看護
      費用13萬2,000元、升降座椅費用35萬元等節，為被告所
      不爭執，應由被告按過失比例如數賠償丁○○。丁○○另請求
      被告賠償看護費用15萬2,000元、軟套費用5,000元、將來
      更換義肢及軟套費用98萬9,444元、系爭機車修理費用2萬
      5,200元、勞動能力減損之損害127萬9,867元等節，則為
      被告所否認，並以前詞置辯。經查：
　　1.看護費用15萬2,000元部分：丁○○主張自108年1月10日起
      至108年5月31日止，每日2,000元，共142日之看護費用28
      萬4,000元，業據其提出童綜合醫院108年4月3日診斷證明
      書為證（見本院卷第93頁）。然觀諸上開診斷證明書記載
      ：需專人看護1個月及休養3個月等語，足見丁○○僅有受專
      人看護1個月之必要，然被告業已同意給付丁○○住院36日
      及出院後1個月之看護費用13萬2,000元，則就丁○○另主張
      看護費用15萬2,000元之部分，即屬無據。
　　2.軟套費用5,000元部分：丁○○主張軟套費用5,000元，業據
      其提出永純義肢股份有限公司（下稱永純公司）估價單為
      證（見本院卷第535頁）。該估價單雖非正式之收據，但
      其上已蓋有永純公司統一發票專用章，堪認丁○○確實有向
      永純公司購買軟套。參以國立臺灣大學醫學院附設醫院雲
      林分院（下稱臺大雲林分院）110年8月26日臺大雲分資字
      第1100006676號函記載：已完成義肢後，其消耗品為接觸
      義肢之厚襪，目的是減少殘肢與義肢之摩擦，只要穿義肢
      就需要，如同穿鞋需要襪子一樣等語（見本院卷第417頁
      ）。而軟套亦如同厚襪一般，係穿戴在殘肢處，目的是減
      少殘肢與義肢之摩擦，顯見丁○○向永純公司購買義肢時，
      確有一併購買軟套使用之必要，否則丁○○將無法正常使用
      義肢，益徵丁○○確有購買軟套甚明。被告抗辯丁○○無法提
      出證據證明其確有購買軟套等節，即屬無據。丁○○此部分
      請求，應予准許。
　　3.將來更換義肢及軟套費用98萬9,444元：
　　(1)按不法侵害他人之身體或健康者，對於被害人因此喪失
       或減少勞動能力或增加生活上之需要時，應負損害賠償
       責任，民法第193條第1項定有明文。依此規定命加害人
       就被害人定期定額增加生活上之需要為一次支付賠償總
       額，以填補被害人所受損害時，應先認定被害人身體或
       健康受損，其因而於固定時間所增加生活上需要之金額
       ，依霍夫曼式計算法，扣除依法定利率計算之中間利息
       ，再以各時期之總數為加害人一次所應支付之賠償總額
       ，始為允當（最高法院108年度台上字第2041號判決意旨
       參照）。
　　(2)關於將來更換義肢費用部分：
　　 ①丁○○主張其於48年11月23日出生，而108年1月10日系爭交
       通事故發生時，其餘命尚有22.89年，除第1次義肢費用
       為38萬元外，將來購買義肢須自行負擔的費用為32萬元
       ，為被告所不爭執（見本院卷473頁），是將來更換義肢
       之費用即應以每次32萬元計算。
　　 ②丁○○另主張其義肢需每5年更換1次，依其餘命計算，尚需
       更換4次義肢，扣除中間利息，共96萬4,476元等節，則
       為被告所否認，並以前詞置辯。而觀諸永純公司110年8
       月18日純字第1100818001號函記載：義肢一般使用年限
       為5至7年，依客戶使用狀況而定等語（見本院卷第411頁
       ）。本院審酌義肢確會因長期使用而有耗損，並會因個
       人活動力、生活環境、使用狀況及頻率等條件影響義肢
       的使用年限，而若有耗損，則會依據耗損之情形決定維
       修或是更換新品，然尚難認一旦滿5年即有更換全新義肢
       之必要，故應採平均值以6年計算，始為適當。堪認丁○○
       每6年須更換義肢1次，依其餘命計算，尚需更換3次義肢
       ，每次費用32萬元，丁○○請求被告一次給付該項賠償，
       應依霍夫曼式計算法，扣除依法定利率計算之中間利息
       ，總金額應為61萬4,575元（計算詳如附表一），是丁○○
       此部分請求於此範圍內，即屬有據；逾此範圍之請求，
       則屬無據。
　　(3)關於將來更換軟套費用部分：觀諸永純公司估價單記載
       ：軟套單價5,000元，為消耗品，使用年限為3至4年等語
       （見本院卷第535頁），足見丁○○主張軟套費用為5,000
       元，應為可採。參以使用軟套之目的是為了減少殘肢與
       義肢之摩擦，須與義肢一併使用，業如前述，堪認丁○○
       將來確有定期更換軟套之必要。又軟套與義肢不同，費
       用較低，若有所耗損或破損，修復之費用可能幾近於新
       品費用，本院審酌上情，認丁○○主張每3年更換軟套1次
       ，應屬合理。堪認丁○○每3年須更換軟套1次，依其餘命
       計算，尚須更換7次軟套，每次費用5,000元，丁○○請求
       被告一次給付該項賠償，應依霍夫曼式計算法，扣除依
       法定利率計算之中間利息，總金額應為2萬2,695元（計
       算詳如附表二），是丁○○此部分請求於此範圍內，即屬
       有據；逾此範圍之請求，則屬無據。
　　4.系爭機車修理費用2萬5,200元：丁○○主張系爭機車修理費
      用2萬5,200元，且系爭機車之所有權甲○○已將該債權讓與
      給丁○○，業據其提出弘源機車行估價單、債權讓與證明書
      為證（見交附民卷第61頁、本院卷第119、537頁），堪認
      丁○○確已取得系爭機車修理費用之債權。而系爭機車之修
      理項目均為零件費用而未含工資，參以系爭機車於97年8
      月間出廠，有公路監理電子閘門查詢結果附卷可參（見本
      院卷第491頁），顯見系爭機車於108年1月10日系爭交通
      事故發生時，已非全新，則在以修理費用認定丁○○得請求
      之賠償金額時，自應將以新品零件更換舊品部分之折舊金
      額予以扣除，始屬妥適。而依行政院所頒固定資產耐用年
      數表及固定資產折舊率之規定，機械腳踏車之耐用年數為
      3年，依定率遞減法每年折舊1000分之536，另依營利事業
      所得稅查核準則第95條第6項規定，固定資產提列折舊採
      用定率遞減法者，以1年為計算單位，其使用期間未滿1年
      者，按實際使用之月數相當於全年之比例計算之，不滿1
      月者，以1月計。據此計算系爭機車於108年1月10日系爭
      交通事故發生時，已使用10年5月，則上開修理費用扣除
      折舊後之金額應為2,518元（計算式詳附表三）。是丁○○
      請求系爭機車修理費用2,518元，應屬有據；逾此範圍之
      請求，則屬無據。
　　5.勞動能力減損127萬9,867元部分：
　　(1)按依民法第193條第1項規定命加害人一次支付賠償總額
       ，以填補被害人所受喪失或減少勞動能力之損害，應先
       認定被害人因喪失或減少勞動能力而不能陸續取得之金
       額，按其日後本可陸續取得之時期，各照霍夫曼式計算
       法，扣除依法定利率計算之中間利息，再以各時期之總
       數為加害人一次所應支付之賠償總額，始為允當（最高
       法院97年度台上字第2189號判決意旨參照）。又勞工年
       滿65歲者，雇主得強制其退休，勞動基準法第54條第1項
       第1款定有明文。
　　(2)經查：
　　 ①就丁○○因系爭交通事故所受系爭重傷害致勞動能力減損之
       比例，丁○○聲請由臺大雲林分院鑑定，並經被告同意（
       見本院卷第221頁），據該院鑑定結果為：丁○○目前須使
       用助行器走路，洗澡或出門則坐輪椅，除右下肢膝上截
       肢外，目前尚遺存右3、4指挫傷後併遠關節彎曲度受限
       、左下肢力量受限、左膝部彎曲度受限等問題，依美國
       醫學會永久失能評估準則，丁○○之全人障害比例為37％等
       情，有該院110年9月30日臺大雲分資字第1101007825號
       函在卷可稽（見本院卷第419頁），堪認丁○○之勞動能力
       減損比例應為37％。丁○○固主張應依勞工保險失能給付標
       準失能等級5換算丁○○所喪失之勞動能力為比例84.59％，
       然尚乏實據，難認可採。況本件係由丁○○聲請由臺大雲
       林分院鑑定，自無從因鑑定結果未如丁○○之預期，遽認
       上開鑑定結果有何不可採之情形。是丁○○上開主張，不
       足為採。
　　 ②丁○○於48年11月23日出生，其請求自108年1月10日系爭交
       通事故發生之日起至其年滿65歲前1日即113年11月22日
       止，此段期間勞動能力減損之損害，自屬有據。參以兩
       造均同意以2萬3,800元計算丁○○每月薪資，是丁○○每年
       勞動能力減損之損害為10萬5,672元（計算式：2萬3,800
       元×37％×12＝10萬5,672元），依霍夫曼式計算法扣除中間
       利息（首期給付不扣除中間利息）核計其金額為55萬5,5
       46元（計算式詳如附表四）。然被告自認丁○○所受勞動
       能力減損之損害為55萬9,819元（見本院卷第471、473頁
       ），是丁○○請求勞動能力減損之損害55萬9,819元，即屬
       有據；逾此部分請求，則屬無據。
　　6.綜上，丁○○得請求被告賠償之上開金額合計218萬7,647元
      （計算式：醫療費用10萬1,800元＋膝上義肢、復健器材、
      輔具費用共39萬9,240元＋看護費用13萬2,000元＋升降座椅
      費用35萬元＋軟套費用5,000元＋將來更換義肢費用61萬4,5
      75元＋將來更換軟套費用2萬2,695元＋系爭機車修理費用2,
      518元＋勞動能力減損之損害55萬9,819元＝218萬7,647元）
      ；逾此範圍之請求，則屬無據。
（二）丁○○請求精神慰撫金以60萬元為適當；戊○○、乙○○、甲○○
      、丙○○請求精神慰撫金，依序以15萬元、10萬元、10萬元
      、10萬元為適當。原告逾上開範圍之請求，均屬無據：
　　1.按不法侵害他人之身體、健康、名譽、自由、信用、隱私
      、貞操，或不法侵害其他人格法益而情節重大者，被害人
      雖非財產上之損害，亦得請求賠償相當之金額。前2項規
      定，於不法侵害他人基於父、母、子、女或配偶關係之身
      分法益而情節重大者，準用之，民法第195條第1項前段、
      第3項分別定有明文。又非財產上損害賠償，其核給之標
      準，固與財產上損害之計算不同，但亦應依調查證據所得
      心證，斟酌雙方身分、地位及資力與加害之程度，暨其他
      各種情形，核定相當之數額（最高法院97年度台上字第20
      95號判決意旨參照）。
　　2.被告駕駛肇事汽車行經交岔路口時，本應注意車前狀況，
      並隨時採取必要之安全措施，卻疏未注意，造成丁○○受有
      系爭重傷害，嚴重侵害丁○○之身體權，致丁○○終身須穿義
      肢或藉助輪椅助行，日常生活多有不便，並須長期接受復
      健治療，堪認丁○○之精神確實因被告之過失行為而受有相
      當痛苦。戊○○為丁○○之配偶，於108年1月10日系爭交通事
      故發生後，即主要負責照顧丁○○，並自十全冷飲店離職，
      有該店離職證明書在卷可參（見本院卷第279頁），日後
      並須陪伴丁○○持續復健治療，堪認戊○○基於配偶關係之身
      分法益，確受被告侵害且情節重大。乙○○、甲○○、丙○○均
      為丁○○之子女，本得與丁○○在生活上相互扶持，卻因被告
      之過失行為，導致其等日後須負擔長期更沉重之照護責任
      ，其等基於父子、父女關係之身分法益，亦受被告侵害且
      情節重大。
　　3.本院審酌丁○○自述國中畢業，發生系爭交通事故前，平日
      在菜市場從事棉被買賣並負責開車送貨，月薪約6至7萬元
      等語（見本院卷第164頁）；戊○○自述發生系爭交通事故
      前，在十全冷飲店工作，月薪約3萬元，現在家專心照顧
      丁○○等語（見本院卷第164頁）；乙○○自述大學畢業，從
      事外務工作，月薪約4萬元，已婚；甲○○自述大學畢業，
      在大學擔任行政人員，月薪約4萬元，已婚；丙○○自述大
      學畢業，在中國工作，月薪約12萬元，已婚，且其等均須
      扶養丁○○及戊○○等語（見本院卷第164、241、532頁）；
      被告自述二專畢業，目前從事板模工作，月薪約7至8萬元
      ，已婚，須扶養2名未成年子女及母親，經濟狀況小康等
      語（見本院卷第143頁）。兼衡丁○○107、108年度所得總
      額分別為0元、1,417元，名下有不動產4筆，財產現值為2
      26萬1,630元；戊○○107、108年度所得總額分別為2萬0,52
      7元、3萬0,226元，名下有不動產及投資共3筆，財產現值
      為73萬6,770元；乙○○107、108年度所得總額分別為52萬6
      ,820元、45萬5,996元，名下有投資5筆，財產現值為5萬1
      ,800元；甲○○107、108年度所得總額分別為60萬6,943元
      、20萬5,363元，名下無財產；丙○○107、108年度所得總
      額分別為138萬4,085元、114萬2,200元，名下無財產；被
      告107、108年度所得總額分別為30萬5,883元、20萬7,935
      元，名下有不動產及投資共11筆，財產現值為1,066萬3,5
      73元等情，業經本院職權函查兩造財產所得資料，並有稅
      務電子閘門所得、財產調件明細表在卷可稽（見本院卷證
      物袋）。是本院依調查證據所得心證，斟酌兩造身分、地
      位及資力與加害之程度，綜合其他各種情形，認丁○○、戊○○、乙○○、甲○○、丙○○就被告之過失行為，請求精神慰撫
      金依序以60萬元、15萬元、10萬元、10萬元、10萬元為適
      當。原告逾此範圍之請求，難認有據，不應准許。
（三）兩造過失比例分別為何？
　　1.按損害之發生或擴大，被害人與有過失者，法院得減輕賠
      償金額或免除之，民法第217條第1項定有明文。次按民法
      第195條第3項規定，不法侵害他人基於父、母、子、女或
      配偶關係之身分法益而情節重大，得請求損害賠償，係間
      接被害人得請求賠償之特例，其權利係基於侵權行為之規
      定而發生，自應負擔直接被害人之過失。倘直接被害人於
      損害之發生或擴大與有過失時，依公平之原則，亦應有民
      法第217條過失相抵規定之適用。
　　2.經查，系爭交通事故之發生，被告駕駛肇事汽車，行至設
      有行車管制號誌交岔路口，綠燈時段（直行箭頭綠燈）起
      步未注意車前狀況、未讓前一時相之黃燈時段進入路口之
      車輛先行，為肇事主因；丁○○騎乘系爭機車，行經設有行
      車管制號誌交岔路口，於黃燈時段進入路口，未注意下一
      時相綠燈時段之行駛車輛動態，為肇事次因等情，有臺中
      市車輛行車事故鑑定委員會109年5月1日中市車鑑字第108
      0007839號函檢附之鑑定意見書附卷可查（見交附民卷第1
      3至21頁）。參以關於系爭交通事故之發生，兩造亦不爭
      執丁○○為肇事次因，被告為肇事主因，是本院審酌上開丁○○與被告就系爭交通事故發生之原因力強弱及過失之輕重
      ，認丁○○就系爭交通事故應負30％之與有過失責任應屬適
      當。而戊○○、乙○○、甲○○、丙○○之損害賠償請求權，係基
      於侵權行為之規定而發生，自應負擔丁○○之過失。爰依丁○○之過失比例，減輕被告30％之賠償金額。故丁○○因系爭
      交通事故得向被告請求損害賠償之金額為前開損害賠償額
      之70％即195萬1,353元（計算式：［218萬7,647元＋60萬元］
      ×70％＝195萬1,353元，元以下四捨五入）；戊○○因系爭交
      通事故得向被告請求損害賠償之金額為前開損害賠償額之
      70％即10萬5,000元（計算式：15萬元×70％＝10萬5,000元）
      ；乙○○、甲○○、丙○○因系爭交通事故得向被告請求損害賠
      償之金額均為前開損害賠償額之70％即7萬元（計算式：10
      萬元×70％＝7萬元）。
（四）再按保險人依本法規定所為之保險給付，視為被保險人損
      害賠償金額之一部分；被保險人受賠償請求時，得扣除之
      ，強制汽車責任保險法第32條定有明文。查丁○○因系爭交
      通事故已領取強制汽車責任保險金115萬8,591元等節，為
      兩造所不爭執。揆諸前揭說明，上開金額應視為被告損害
      賠償金額之一部，而得自丁○○請求損害賠償之金額中扣除
      ，是丁○○請求損害賠償之金額，應扣除115萬8,591元，故
      丁○○得請求被告給付79萬2,762元（計算式：195萬1,353
      元－115萬8,591元＝79萬2,762元）。
（五）末按給付無確定期限者，債務人於債權人得請求給付時，
      經其催告而未為給付，自受催告時起，負遲延責任。其經
      債權人起訴而送達訴狀，或依督促程序送達支付命令，或
      為其他相類之行為者，與催告有同一之效力，民法第229
      條第2項定有明文。又遲延之債務，以支付金錢為標的者
      ，債權人得請求依法定利率計算之遲延利息。但約定利率
      較高者，仍從其約定利率。應付利息之債務，其利率未經
      約定，亦無法律可據者，週年利率為5％，民法第233條第1
      項、第203條亦有明定。查本件為侵權行為損害賠償之債
      ，其給付並無確定期限，丁○○以刑事訴帶民事訴訟起訴狀
      繕本送達被告請求給付，則與催告有同一之效力，惟被告
      未為給付，即應負遲延責任。又上開起訴狀繕本於109年8
      月24日送達被告（見交附民卷第79頁），是丁○○請求自10
      9年8月25日起至清償日止，按週年利率5％計算之法定遲延
      利息，核無不合，應予准許。另丁○○於110年1月13日始以
      民事訴之變更追加暨準備（一）狀追加戊○○、乙○○、甲○○
      、丙○○為原告，然原告未提出上開書狀繕本送達被告之日
      期，參以本院110年1月22日準備程序時，被告已受戊○○、
      乙○○、甲○○、丙○○請求精神慰撫金各50萬元，惟被告未為
      給付，即應負遲延責任，是其等請求自110年1月23日起至
      清償日止，按週年利率5％計算之法定遲延利息，核無不合
      ，應予准許。逾此範圍之利息請求，則屬無據。
五、綜上所述，丁○○依民法第184條第1項前段、第193條第1項、
    第195條第1項前段規定，請求被告給付79萬2,762元，及自1
    09年8月25日起至清償日止，按週年利率5％計算之法定遲延
    利息；戊○○依民法第184條第1項前段、第195條第1項前段、
    第3項規定，請求被告給付10萬5,000元，及自110年1月23日
    至清償日止，按週年利率5％計算之法定遲延利息；乙○○、甲○○、丙○○依民法第184條第1項前段、第195條第1項前段、第
    3項規定，各請求被告給付7萬元，及均自110年1月23日至清
    償日止，按週年利率5％計算之法定遲延利息，均有理由，應
    予准許。原告逾此範圍之請求，均無理由，應予駁回。原告
    另以選擇合併之關係，依民法第184條第2項、第191條之2本
    文規定，為同一聲明之請求，即毋庸再為審酌。
六、兩造均陳明願供擔保聲請宣告假執行及免為假執行，就原告
    勝訴部份，核無不合，爰分別酌定相當之擔保金額，予以准
    許；至原告敗訴部分，其假執行之聲請已失所依附，應併予
    駁回。
七、本件事證已臻明確，兩造其餘攻擊防禦方法及所提證據，經
    本院審酌後，核與判決結果不生影響，爰不逐一論述，併此
    敘明。
八、訴訟費用負擔之依據：民事訴訟法第79條、第85條第1項前
    段。
中　　華　　民　　國　　111 　年　　5 　　月　　27　　日
　　　　　　　　　民事第四庭　法  官　董庭誌
正本係照原本作成。
如對本判決上訴，須於判決送達後20日內向本院提出上訴狀（須
附繕本）。如委任律師提起上訴者，應一併繳納上訴審裁判費。
中　　華　　民　　國　　111 　年　　5 　　月　　27　　日
                                    書記官  江慧貞
附表一：
計算式 32萬元÷（1＋0.05×6）＋32萬元÷（1＋0.05×12）＋32萬元÷（1＋0.05×18）＝61萬4,575元，元以下四捨五入。 

附表二：
計算式 5,000元÷（1＋0.05×3）＋5,000元÷（1＋0.05×6）＋5,000元÷（1＋0.05×9）＋5,000元÷（1＋0.05×12）＋5,000元÷（1＋0.05×15）＋5,000元÷（1＋0.05×18）＋5,000元÷（1＋0.05×21）＝2萬2,695元，元以下四捨五入。 

附表三：
折舊時間 金額 第1年折舊值         2萬5,200元×0.536＝1萬3,507元 第1年折舊後價值     2萬5,200元－1萬3,507元＝1萬1,693元 第2年折舊值         1萬1,693元×0.536＝6,267元 第2年折舊後價值     1萬1,693元－6,267元＝5,426元 第3年折舊值         5,426元×0.536＝2,908元 第3年折舊後價值     5,426元－2,908元＝2,518元 第4年折舊值         0元 第4年折舊後價值     2,518元－0元＝2,518元 第5年折舊值         0元 第5年折舊後價值     2,518元－0元＝2,518元 第6年折舊值         0元 第6年折舊後價值     2,518元－0元＝2,518元 第7年折舊值         0元 第7年折舊後價值     2,518元－0元＝2,518元 第8年折舊值         0元 第8年折舊後價值     2,518元－0元＝2,518元 第9年折舊值         0元 第9年折舊後價值     2,518元－0元＝2,518元 第10年折舊值        0元 第10年折舊後價值    2,518元－0元＝2,518元 第11年折舊值        0元 第11年折舊後價值    2,518元－0元＝2,518元  

附表四：
計算式 10萬5,672元×4.00000000＋（10萬5,672元×0.00000000）×（5.00000000－0.00000000）＝55萬5,545.0000000000元。其中4.00000000為年別單利5％第5年霍夫曼累計係數，5.00000000為年別單利5％第6年霍夫曼累計係數，0.00000000為未滿1年部分折算年數之比例（317／366＝0.00000000）。元以下四捨五入。